臺灣臺中地方法院交通事件裁定　　　100年度交聲字第2385號
原處分機關　交通部公路總局臺中區監理所
異　議　人
即受處分人　林嘉賢
上列受處分人因違反道路交通管理處罰條例案件，對於交通部公
路總局臺中區監理所民國一００年七月二十一日所為之處分（中
監違字第裁六０－ＧＨ0000000號裁決書）聲明異議，本
院裁定如下：
    主  文
異議駁回。
    理  由
一、按汽車駕駛人駕駛汽車肇事，無人受傷或死亡而未依規定處
    置者，處新臺幣（下同）一千元以上三千元以下罰鍰；逃逸
    者，並吊扣其駕駛執照一個月至三個月；又領有汽車駕駛執
    照之汽車駕駛人，除駕駛聯結車、大客車、大貨車外之非其
    駕駛執照種類之車輛，違反本條例及道路交通安全規則之規
    定，應受吊扣駕駛執照情形時，無因而肇事致人受傷或重傷
    者，記違規點數五點，道路交通管理處罰條例第六十二條第
    一項、第六十八條第二項前段分別定有明文。而道路交通管
    理處罰條例第六十二條第一項規定所稱「依規定處置」，係
    指道路交通事故處理辦法第三條：「發生道路交通事故，駕
    駛人或肇事人應先為下列處置：一、事故地點在車道或路肩
    者，應在適當距離處豎立車輛故障標誌或其他明顯警告設施
    ，事故現場排除後應即撤除。二、有受傷者，應迅予救護，
    並儘速通知消防機關。三、發生火災者，應迅予撲救，防止
    災情擴大，並儘速通知消防機關。四、不得任意移動肇事車
    輛及現場痕跡證據。但無人傷亡且車輛尚能行駛，或有人受
    傷且當事人均同意移置車輛時，應先標繪車輛位置及現場痕
    跡證據後，將車輛移置不妨礙交通之處所。五、通知警察機
    關。但無人受傷或死亡且當事人當場自行和解者，不在此限
    」之規定，稽諸道路交通管理處罰條例第六十二條第一項課
    予駕駛人肇事後為適當處置義務，立法目的在於保存肇事現
    場相關證據，俾日後釐清肇事責任歸屬，是肇事駕駛人應視
    現場具體情形，依上開規定為必要處置。而於無人傷亡且車
    輛尚能行駛之情形，無論肇事責任誰屬，均有義務停留肇事
    現場，縱未立刻與對造當事人會晤，亦應採取必要措施，並
    即向警察機關報告，以維己身及對造權益，並釐清肇事責任
    。
二、原處分機關交通部公路總局臺中區監理所略以：異議人即受
    處分人林嘉賢（下稱異議人）駕駛車牌號碼六二八一－ＺＬ
    號自用一般小貨車，於民國一００年四月二十三日十二時十
    八分許，行經臺中市○區○○路與天津路口時，因有「肇事
    無人傷亡，未依規定處置逃逸」之違規事由，為臺中市政府
    警察局交通警察大隊第二分隊員警依違反道路交通管理處罰
    條例第六十二條第一項後段規定舉發。嗣異議人於期限內提
    出申訴，對舉發單位函覆仍有不服，本所遂於一００年七月
    二十一日以中監違字第裁六０－ＧＨ0000000號裁決
    書裁處異議人罰鍰三千元，並依同條例第六十八條第二項規
    定記違規點數五點等語。
三、聲明異議意旨略以：異議人真的不知道有碰撞，是警方打電
    話聯繫公司，異議人才知道此事，也配合至警局說明，經警
    方勘查異議人車子發現車子左後上方有綠色痕跡，異議人才
    知此事；況且公司有保全險，異議人根本無需肇事逃逸，再
    者，異議人並無對方所說將車子開到路邊的情形，為此聲明
    異議等語。
四、經查：
(一)異議人確有於一００年四月二十三日十二時十八分許，駕駛
    車號六二八一－ＺＬ自用小貨車行經臺中市○區○○路與天
    津路口處時，因行進間向左閃避疏忽，而與行駛在其左後方
    由證人陳和春所駕駛之車號八０八－ＦＮ號營業大客車右前
    側後照鏡發生碰撞，嗣異議人逕行離開現場，並未報警處理
    ，經證人陳和春報案，始由臺中市警察局第二分局交通分隊
    員警調閱事故地點前後路口錄影監視器畫面，循線查獲據以
    舉發等情，為異議人所不否認，並經證人陳和春於本院訊問
    時證述明確，復有臺中市警察局舉發違反道路交通管理事件
    通知單、臺中市○○○○○道路交通事故初步分析研判表、
    道路交通事故現場圖、道路交通事故談話紀錄表二份、路口
    監視器錄影畫面擷取照片十幀及道路交通事故照片黏貼紀錄
    表照片十二幀在卷可考（見本院卷第三、八至十、十四至二
    十六頁），是此部分事實足堪認定。
(二)異議人固以前詞置辯。惟：
  1.稽諸證人陳和春業於本院調查時證稱：當時伊是走內線，在
    路口有一輛小貨車不當變換車道且踩煞車，小貨車本來在伊
    右側，後來綠燈時，小貨車突然閃到伊前面來並踩煞車，兩
    車就擦撞了，伊車的右前後照鏡外殼擦撞到異議人車身，撞
    擊力道造成伊的後照鏡往內彎，無法看到車身，異議人又馬
    上變換到外側車道去。碰撞時有發出聲響，伊是大型車，所
    以兩車擦撞，異議人應該有感受到震動等語明確（見本院卷
    第三三頁）。且觀之卷附照片，證人陳和春之營業大客車與
    異議人所駕自用小貨發生碰撞後，該大客車右前後照鏡除側
    旁烤漆脫落外，正中間並出現直徑約十五公分之圓形破損（
    見本院卷第二一、二二、二四頁），則證人陳和春之車損情
    形既非輕微刮痕，足見當時二車碰撞時，應如證人陳和春所
    言，造成相當之聲響及震動無訛。再者，經本院當庭勘驗事
    故路口監視器錄影光碟結果，兩車約於十二點十六分四十五
    秒左右發生碰撞，斯時該大客車及小貨車均有肉眼可見之震
    動，按理異議人應足以感受與後車發生碰撞之情形為是。況
    異議人亦於警詢中表示：「．．．我在向左行駛前就有看到
    左後方有一部公車，我向左行駛後，我左後方傳來數聲喇叭
    聲．．．」等詞（見本院卷第八頁背面），有道路交通事故
    談話紀錄表存卷得佐，衡情一般人變換車道時，無不注意與
    左右側、後方行駛車輛之間距及他車車速，以避免發生碰撞
    事故，因之，異議人於向左行駛變換車道時，既已知悉其左
    後方有一部營業大客車行駛在後，而該二車碰撞情節又非輕
    微到無從察覺，異議人復自承有聽聞後方大客車按鳴喇叭聲
    ，基上，異議人就肇事一情，應有認識，自難推諉不知，其
    辯解不知道發生擦撞，乃卸責之詞，無可採信。
  2.職此，異議人對於其駕駛上開自用小貨車，於變換車道左駛
    時碰撞證人陳和春之營業大客車而肇事乙節，當有所知，雖
    未造成人員受傷或死亡，然其未依規定留置現場察看或作任
    何處置逕行駕車逃逸，確已構成肇事逃逸之違規駕駛行為至
    明。
(三)綜上，異議人所執異議理由，委無可採，其確有於前揭時、
    地駕駛車輛肇事，無人傷亡而未依規定處置逃逸之違規事實
    。從而，原處分機關依據道路交通管理處罰條例第六十二條
    第一項及違反道路交通管理事件統一裁罰基準表之規定，裁
    處異議人罰鍰三千元，並依同條例第六十八條例二項規定記
    違規點數五點，核無違誤。是本件異議為無理由，應予駁回
    。
五、據上論斷，應依道路交通管理處罰條例第八十七條第二項、
    道路交通事件處理辦法第十八條，裁定如主文。
中    華    民    國   100    年    11    月    30    日
                      交通法庭  法  官  周莉菁
以上正本證明與原本無異。
如不服本裁定，應於裁定送達後五日內，向本院提出抗告狀（須
附繕本），並敘明抗告之理由。
                                書記官  吳彩華
中    華    民    國   100    年    11    月    30    日